臺灣臺中地方法院刑事判決　　　　　　　　　　　九十三年度中簡上字第一九八號
　　上訴人即被告　甲○○
右上訴人因傷害案件，不服本院臺中簡易庭九十三年度中簡字第六五三號中華民國九
十三年三月三十一日第一審簡易判決（聲請案號：臺灣臺中地方法院檢察署九十三年
度偵字第三四九五號），提起上訴，本院管轄第二審之合議庭判決如左：
    主  文
上訴駁回。
甲○○緩刑貳年。
    犯罪事實
一、甲○○曾因違反肅清煙毒條例、違反麻醉藥品管理條例等案件，經本院於民國（
    下同）八十二年一月七日以八十一年度訴字第三一四一號刑事判決判處有期徒刑
    三年、二月，應執行有期徒刑三年三月，嗣經臺灣高等法院臺中分院於八十二年
    三月二十四日駁回上訴確定，於八十四年一月九日假釋，至八十五年十一月十九
    日縮刑期滿以已執行論（不構成累犯）。其與丙○○均受雇於甲○○之胞弟王正
    海，而在臺中縣太平市○○路一五七巷三九弄十六號王正海所經營之豆腐工廠工
    作，因王正海拖欠丙○○薪資，丙○○於九十二年十月八日晚間九時三十分許至
    上開豆腐工廠上班時，向王正海表示其有貸款要支付，希望王正海能將拖欠之薪
    資早日給付，王正海表示沒有辦法，丙○○因此心情不快，旋又因豆腐攪拌之問
    題，與甲○○發生口角，二人先徒手互相推擠，繼則動手互毆，丙○○將工廠內
    之豆腐木模擲向甲○○，但未擊中甲○○，甲○○氣憤之際，即基於傷害之犯意
    ，先拾起該木模砸向丙○○，木模因而破裂，甲○○再接續以徒手方式毆打丙○○，致丙○○受有頭部外傷併腦震盪、右側面部及右肩挫傷等傷害。
二、案經丙○○訴請臺灣臺中地方法院檢察署檢察官偵查後聲請簡易判決處刑。
    理  由
一、訊據被告甲○○對於右揭事實坦承不諱，惟辯稱：當日是因為豆腐攪拌的問題，
    我們二人起口角，丙○○先用三字經罵我，然後拿木模丟我，沒有丟到，我接到
    以後就把木模丟向他，木模有無打中他我不曉得，接著我就跑過去與丙○○互毆
    ，我的手部、臉部、頭部也受有小傷，只是沒有告他，既然雙方是互毆，應減輕
    其刑云云。經查：
（一）右揭事實，業經告訴人丙○○於偵查及本院審理時指述歷歷，並有丙○○至國
      軍臺中總醫院診斷證明書一紙附於偵卷第二三頁可稽。且被告甲○○於偵訊中
      已自白稱：「木模是告訴人先拿來丟我，沒丟到，我撿起來就將木模砸向告訴
      人手部，後來木模就破掉。」（參見偵卷二○頁，九十三年二月二十四日偵訊
      筆錄）等語，核與告訴人丙○○所述，被告有以豆腐木模及徒手方式傷害告訴
      人等情相符。被告事後翻異前詞，顯係卸責之詞，不足採信。
（二）證人乙○○雖在庭證稱：甲○○、丙○○當天因為作豆腐需要作攪拌，二人意
      見不合而爭執，二人講講之後，丙○○就先推被告，被告就還手，被告也是用
      手推他，然後就二人徒手互毆：：：丙○○先拿木模丟被告，沒有打到，被告
      撿起來丟在旁邊，沒有拿木模打丙○○：：：互毆之情形為二人互相毆打對方
      的手臂與臉，二人都有出手，互毆的時間約五、六分鐘，拿木模是互毆中途等
      語（九十三年十二月二十日審判筆錄），惟查證人乙○○與甲○○、丙○○距
      離較遠，中間尚有一些豆腐木模相隔，可能影響其視線，故乙○○證稱被告甲○○未拿木模打告訴人云云，尚難以作為對被告有利之認定。
（三）按正當防衛必須對於現在不法之侵害始得為之，侵害業已過去，即無正當防衛
      可言。至彼此互毆，又必以一方初無傷人之行為，因排除對方不法之侵害而加
      以還擊，始得以正當防衛論。故侵害已過去後之報復行為，與無從分別何方為
      不法侵害之互毆行為，均不得主張防衛權，最高法院著有三十年度上字第一○
      四○號判例可資參照。本件被告既與告訴人互毆，告訴人以木模擲向被告時，
      又未擊中被告，揆諸上開判例意旨，被告均不得主張正當防衛，而為何等不罰
      或減免其刑之事由，故被告所辯並無可採。本件事證明確，被告犯行洵堪認定
      。
二、核被告甲○○所為，係犯刑法第二百七十七條第一項之傷害罪。第一審簡易判決
    因而為被告有罪之判決，並適用刑事訴訟法第四百四十九條第一項、第四百五十
    四條第二項，刑法第二百七十七條第一項、第四十一條第一項前段，罰金罰鍰提
    高標準條例第一條前段、第二條之規定，逕以簡易判決量處有期徒刑三月，如易
    科罰金，以三百元折算一日，其認事用法及量刑均無不當，被告上訴意旨稱雙方
    是互毆，應減輕其刑云云，核無理由，應予駁回。惟查被告甲○○前雖曾因違反
    肅清煙毒條例、違反麻醉藥品管理條例等案件，經本院於八十二年一月七日以八
    十一年度訴字第三一四一號刑事判決判處有期徒刑三年、二月，應執行有期徒刑
    三年三月，嗣經臺灣高等法院臺中分院於八十二年三月二十四日駁回上訴確定，
    於八十四年一月九日假釋，至八十五年十一月十九日縮刑期滿以已執行論，惟於
    執行完畢後，五年以內未曾受有期徒刑以上刑之宣告，有臺灣臺中地方法院檢察
    署刑案資料查註紀錄表、臺灣高等法院被告全國前案紀錄表在卷可稽。被告與告
    訴人原係多年同事，僅因一時氣憤而犯本件犯行，事後於本院審理中，已與告訴
    人丙○○達成和解，由被告代為清償王正海積欠告訴人之薪資新臺幣七萬元，業
    已給付完畢，並獲得告訴人之諒解，業經告訴人陳明在卷，復有和解書一紙附卷
    可稽，足見被告具有悔意，其受此偵審教訓，當知警惕，應無再犯之虞，所判處
    之刑，本院認為以暫不執行為適當，爰併予宣告緩刑二年，以啟自新。
三、據上論斷，應依刑事訴訟法第四百五十五條之一第一項、第三項、第三百六十八
    條，刑法第七十四條第二款，判決如主文。
中　　　華　　　民　　　國　　　九十三　　年　　十二　　月　　二十八　　日
                              臺灣臺中地方法院刑事第六庭
                                  審判長法　官  簡源希
                            法　官  戴博誠
                                        法　官  林念祖
右正本證明與原本無異。
本件不得上訴。
                                        書記官
中　　　華　　　民　　　國　　　九十三　　年　　十二　　月　　二十八　　日
附錄本案論罪科刑法條全文
刑法第二百七十七條第一項：傷害人之身體或健康者，處三年以下有期徒刑、拘役或
一千元以下罰金。
